臺灣桃園地方法院民事裁定　　　　　 100年度消債更字第98號
聲　請　人
即　債務人　　江永賢
上列聲請人因消費者債務清理事件聲請更生，本院裁定如下：
    主  文
更生之聲請駁回。
聲請程序費用由聲請人負擔。
    理  由
一、按債務人不能清償債務或有不能清償之虞者，得依本條例所
    定更生或清算程序，清理其債務；債務人對於金融機構因消
    費借貸、自用住宅借款、信用卡或現金卡契約而負債務，在
    聲請更生或清算前，應提出債權人清冊，以書面向最大債權
    金融機構請求協商債務清償方案並表明共同協商之意旨；債
    務人與金融機構協商成立者，不得聲請更生或清算。但因不
    可歸責於己之事由，致履行顯有重大困難者，不在此限，消
    費者債務清理條例第3 條、第151 條第1 項、第5 項定有明
    文。又按更生之聲請有下列情形之一者，應駁回之：(1)債務
    人曾依本條例或破產法之規定而受刑之宣告。(2)債務人曾經
    法院認可和解、更生或調協，因可歸責於己之事由，致未履
    行其條件。(3)債務人經法院通知，無正當理由而不到場，或
    到場而不為真實之陳述，或拒絕提出關係文件或為財產變動
    狀況之報告，消費者債務清理條例第46條亦有明文。再按聲
    請更生或清算不合程式或不備其他要件者，法院應以裁定駁
    回之。但其情形可以補正者，法院應定期間先命補正，同條
    例第8 條亦有明文。債務人有不能清償之虞，為聲請消費者
    債務清理之必要條件，而所謂「不能清償之虞」，係指依債
    務人之清償能力，就現在或即將到期之債務，有不能清償之
    蓋然性或可能性而言；至於有無清償能力，則須就債務人之
    資產、勞力及信用等加以判斷。
二、本件聲請意旨略以：聲請人即債務人負欠金融機構之無擔保
    債務合計約新臺幣（下同）99萬元，前因不能清償債務情事
    ，曾於民國95年6 月間與無擔保債權最大債權銀行即台北富
    邦商業銀行股份有限公司（下稱台北富邦銀行）成立分期還
    款協議，約定自95年8 月起，分100 期，年利率為1%，於每
    月10日清償10,242元。惟於繳款2 期後，聲請人因年事已高
    ，又罹患糖尿病，無法正常執行跑計程車之業務，致無力清
    償上開協商款項而毀諾。又聲請人無擔保或無優先權之債務
    總額未逾1 千2 百萬元，復未經法院裁定開始清算程序或宣
    告破產，爰依法聲請更生等語。
三、經查，聲請人前因負欠金融機構無擔保債務合計982,299 元
    不能清償，於95年6 月3 日依「中華民國銀行公會會員辦理
    消費金融案件無擔保債務協商機制」與最大債權金融機構即
    台北富邦銀行達成協議，約定自95年8 月起，分100 期，年
    利率為1%，於每月10日清償10,242元；嗣聲請人於繳付2 期
    協商款後，於95年10月間毀諾。現聲請人負欠金融機構之債
    務總計已達1,410,000 元，即包含無擔保債務1,024,000 元
    及房屋貸款386,000 元等事實，有財團法人金融聯合徵信中
    心當事人綜合信用報告（含債務清理條例前置協商專用債權
    人清冊）、95年6 月23日協議書、無擔保還款計畫書等影本
    附卷可稽，並為多數債權銀行於本院100 年8 月16日訊問時
    所不爭執，足堪認定。且查，聲請人名下有坐落桃園縣蘆竹
    鄉○○段房地以及中古汽車乙部、中國航運股份有限公司投
    資資金160 元（即以面額10元計之，股份為16股）、有限責
    任桃園縣日昇計程車運輸合作社投資金額1 萬元（即以面額
    10元計之，1,000 股）。而上開聲請人所有之六福段房地，
    前經其債權人華南商業銀行股份有限公司（下稱華南銀行）
    依本院96年度裁全字第3183號假扣押裁定提供擔保後，向本
    院民事執行處聲請以96年度執全字第2131號假扣押執行事件
    扣押；嗣債權銀行中國信託商業銀行股份有限公司（下稱中
    國信託銀行）就上開六福段房地聲請強制執行拍賣，經本院
    民事執行處以100 年度司執字第42410 號清償債務強制執行
    事件受理中等事實，則有稅務電子閘門財產所得調件明細表
    、財產歸屬資料清單附卷可稽，並經本院依職權調閱上開假
    扣押執行事件、強制執行事件之卷宗查核無誤，亦堪認定。
四、次查，聲請人於本件審理中雖主張其於協商時及於99年之後
    以執行計程車業務維生，每日所得約600 元，每月所得約僅
    有18,000元，僅有房屋1 間可供居住，若遭拍賣即無居所等
    語。然聲請人所有坐落六福段房地業經華南銀行聲請假扣押
    執行在案，已如前述，而本院民事執行處於96年6 月23日會
    同華南銀行前往進行查封時，聲請人並未在場，乃僅為聲請
    人之承租人朋友在場，其後經華南銀行查報之結果，聲請人
    係將其所有坐落六福段房地出租予第三人詹淑梅，租賃期限
    自96年3 月25日起至97年3 月25日，每月租金為6,500 元（
    見查封筆錄、96年6 月27日華南銀行民事陳報狀、房屋租賃
    契約書，上開假扣押執行卷第20頁、第23頁至第26頁）；嗣
    於本件更生事件，債權銀行台新國際商業銀行股份有限公司
    （下稱台新銀行）並陳報以其前因本院100 年度司執字第11
    453 號強制執行事件，導往執行上開聲請人所有之六福段房
    地，得知聲請人非實際住於該處所，該地已出租予第三人，
    租約至100 年7 月期滿等語。可知聲請人長期以來均居住於
    他處，將其所有坐落六福段房地出租予第三人，每月均有固
    定之租金收入，於96年、97年間每月租金收入並達6,500 元
    ，均與上開聲請人所稱有所不符，此部分已可認聲請人未為
    真實之陳述。又聲請人所另主張其於繳付2 期協商款後，因
    罹患糖尿病而血糖不穩定，無法正常開計程車，致無收入按
    期支付上開協商款，迄至99年始因血糖穩定得回復正常工作
    之部分，雖據提出長庚紀念醫院檢驗報告、門診單據為證。
    惟依該檢驗報告、門診單據所記載，聲請人係於98年6 月22
    日、98年9 月14日、99年12月21日、100 年5 月23日、100
    年6 月16日前往醫院就診及進行檢驗，其中縱有記載聲請人
    當時之飯前、飯後葡萄糖指數比參考值較高之情形，此距聲
    請人於95年10月協商毀諾之時已長達3 至5 年之久，而聲請
    人亦不否認其於99年間迄今於血糖不正常之情形下尚得正常
    執行計程車業務，則聲請人於毀諾時是否確有罹患糖尿病之
    情形，且已達不能執行計程車業務之程度，實有疑義；況依
    聲請人之財團法人金融聯合徵信中心當事人綜合信用報告所
    示，就臺灣土地銀行股份有限公司之房屋貸款部分，聲請人
    均按期繳納本息而無授信逾期之情形，現僅餘有房屋貸款
    386,000 元，苟如聲請人所述其於毀諾時確均無收入，何以
    均得按期繳納上開房屋貸款，顯與常情不符。基上，無論為
    執行計程車業務所得、租金收入或其他資金來源，聲請人於
    毀諾時應有相當、穩定之收入可供處分，以為支應每月生活
    必要費用及繳納房屋貸款之基礎，然聲請人未就其穩定之資
    金來源據實陳報，已有違消費者債務清理條例第46條所要求
    聲請人需盡真實陳述義務、報告義務等協力義務。甚且，聲
    請人既未提出其真實資產狀況以供本院審酌，自無從釋明前
    經協商時，有協商條件顯失公平，或嗣後發生情事變更，在
    清償期間收入或收益不如預期，致該方案履行困難甚或履行
    不能之情形，即難認聲請人有何不可歸責於己之事由，致履
    行顯有重大困難之情形存在。是故，本件更生之聲請，揆諸
    前開規定，於法即有不合。
五、且查，聲請人以其已負欠金融機構無擔保債務1,024,000 元
    、房屋貸款386,000 元，總金融債務金額合計為1,410,00 0
    元為由，主張其業已不能清償債務，或有不能清償債務之虞
    。惟聲請人有無不能清償之虞，須就其資產、勞力及信用等
    加以綜合判斷，而於本院100 年司執字第42410 號清償債務
    強制執行事件中，本院民事執行處曾委請建築師事務所進行
    不動產鑑價，其結果認上開聲請人所有六福段房地鑑定總價
    額為1,357,500 元，於扣除公告現值增值稅之鑑定價額淨值
    則為1,356,887 元，此與聲請人所負欠金融債務總額相差非
    鉅，且上開六福段房地又非聲請人之自用住宅而係將之出租
    營利，是若聲請人將之處分，難認不可供清償絕大部分金融
    機構之債務，加以聲請人自承其現仍得執行計程車業務，名
    下並有如前述之其他投資事項，顯見聲請人並非無力全數清
    償上開債務之可能。是本件亦難認聲請人有不能清償債務或
    有不能清償債務之虞，自無進行更生程序之必要。
六、綜上所述，本件聲請人就其財產狀況有未為真實陳述之情，
    且難認其有不能清償債務或不能清償債務之虞，既經認定如
    前，揆諸首揭法律規定及說明，本件聲請更生，於法尚有未
    合，應予駁回。
七、爰裁定如主文。
中    華    民    國   100    年    10    月    6     日
              民事第二庭    法  官  張震武
上列正本證明與原本無異
中    華    民    國   100    年    10    月    6     日
                            書記官  顏伯儒